【裁判字號】    97,訴,1779
【裁判日期】    970717
【裁判案由】    違反毒品危害防制條例
【裁判全文】
臺灣彰化地方法院刑事判決              97年度訴字第1779號
公  訴  人  臺灣彰化地方法院檢察署檢察官
被      告  甲○○
上列被告因違反毒品危害防制條例案件，經檢察官提起公訴（97
年度毒偵字第1951號、第2077號），於本院準備程序中，被告就
被訴事實為有罪之陳述，經裁定改行簡式審判程序，本院判決如
下：
    主  文
甲○○施用第一級毒品，處有期徒刑玖月。又施用第一級毒品，
，處有期徒刑玖月，扣案之注射針筒壹支沒收。應執行有期徒刑
壹年貳月，扣案之注射針筒壹支沒收。
    犯罪事實
一、甲○○於民國91年間，因恐嚇案件，經臺灣高等法院臺中分
    院以92年度上易字第827 號判決判處有期徒刑4 年6 月確定
    ；且因施用毒品案件，經臺灣臺東地方法院以92年度訴字第
    230 號判決判處有期徒刑10月確定，上開案件並經臺灣臺東
    地方法院以94年度聲字第473 號裁定應執行有期徒刑5 年2
    月確定，於96年1 月15日縮短刑期假釋出監交付保護管束，
    嗣遭臺灣臺東地方法院裁定撤銷假釋，續入監執行殘刑有期
    徒刑9 月7 日（仍在執行中，不構成累犯）。又其於88年間
    ，因施用毒品案件，經本院裁定送觀察、勒戒後，認有繼續
    施用毒品之傾向，復經本院裁定令入戒治處所施以強制戒治
    ，嗣因成效經評定合格，經本院裁定停止戒治，所餘戒治期
    間付保護管束，於89年9 月27日停止戒治出所，迄於90年3
    月28日因保護管束期滿未經撤銷，視為執行完畢，其所犯刑
    事案件部分，則經本院以89年度訴字第383 號判決判處有期
    徒刑8 月確定。另於92年間，再因施用毒品案件，經臺灣臺
    東地方法院裁定令入戒治處所施以強制戒治1 年，嗣因毒品
    危害防制條例修正毋庸繼續執行，而於93年1 月9 日釋放，
    其所犯刑事案件部分，則經同法院以前述92年度訴字第230
    號判決判處有期徒刑10月確定。詎其仍未戒除毒癮，復基於
    施用第一級毒品海洛因之犯意，分別於97年1 月22日某時，
    在臺灣臺中監獄（臺中市○○區○○路9 號）外之某道路路
    旁；及於97年5 月9 日晚間8 時30分許，在彰化縣田中鎮某
    公墓廁所內，以將海洛因置入針筒內摻水稀釋後注射血管之
    方式，各施用第一級毒品海洛因1 次。嗣先於97年1 月25日
    下午4 時20分許，在臺中市○○區○○路18之13號4 樓，因
    另案通緝遭警查獲，經其同意採集尿液送驗，結果呈嗎啡陽
    性反應；且於97年5 月11日上午9 時25分許，為警在彰化縣
    員林鎮○○路733 號查獲，並扣得甲○○所有供其施用毒品
    海洛因之注射針筒1 支，並經警採集其尿液送驗，結果呈嗎
    啡陽性反應，而查悉上情。
二、案經彰化縣警察局鹿港分局報請臺灣臺中地方法院檢察署呈
    請臺灣高等法院臺中分院檢察署檢察長令轉臺灣彰化地方法
    院檢察署及經彰化縣警察局員林分局報請同署檢察官偵查起
    訴。
    理  由
一、按除被告所犯為死刑、無期徒刑、最輕本刑為3 年以上有期
    徒刑之罪或高等法院管轄第1 審案件者外，於前條第1 項程
    序進行中，被告先就被訴事實為有罪之陳述時，審判長得告
    知被告簡式審判程序之旨，並聽取當事人、代理人、辯護人
    及輔佐人之意見後，裁定進行簡式審判程序；除簡式審判程
    序及簡易程序案件外，第1 審應行合議審判，刑事訴訟法第
    273 條之1 第1 項、第284 條之1 分別定有明文。本件被告
    甲○○所涉係死刑、無期徒刑、最輕本刑為3 年以上有期徒
    刑之罪或高等法院管轄第1 審案件以外之罪，並於本院行準
    備程序時就被訴事實為有罪之陳述，本院合議庭依前揭規定
    ，經評議結果，裁定改由受命法官獨任行簡式審判程序。
二、上開犯罪事實，業據被告甲○○於本院審理時坦承不諱，又
    被告分別為警採集其尿液送驗結果，確均呈嗎啡陽性反應，
    此有彰化縣警察局鹿港分局委託檢驗尿液代號與真實姓名對
    照認證單、彰化縣警察局員林分局委託檢驗尿液代號與真實
    姓名對照認證單及詮昕科技股份有限公司97年2 月15日、97
    年5 月23日濫用藥物尿液檢驗報告各1 紙附卷可稽，此外復
    有注射針筒1 支扣案可資佐證，足徵被告之自白確與事實相
    符，堪以採信。本件事證明確，被告上開犯行洵堪認定，應
    依法論科。
三、按修正毒品危害防制條例就施用毒品者，僅於「初犯」及「
    5 年後再犯」二種情形，有其追訴條件之限制，即須於初犯
    經觀察、勒戒或強制戒治釋放後，5 年內均無施用毒品之行
    為，始能認其前所實施之觀察、勒戒或強制戒治已足遮斷毒
    癮，而得於5 年後再犯時，再予適用初犯之規定，重行觀察
    、勒戒等程序；倘5 年內已經再犯，被依法追訴處罰，縱其
    第3次（或第3次以上）施用毒品之時間在初犯釋放5 年以後
    ，即與「5年後再犯」之情形有別，且因已於「5年內再犯」
    ，顯見其再犯率甚高，原實施觀察、勒戒或強制戒治，已無
    法收其實效，而無5 年戒斷期之存在，自無再經觀察、勒戒
    及強制戒治之必要，應由檢察官逕行起訴，此有最高法院95
    年度臺非字第59、65號判決及同年度第7 次刑事庭會議決定
    足供參照。查本件被告前於88年間，因施用毒品案件，經本
    院裁定送觀察、勒戒後，認有繼續施用毒品之傾向，復經本
    院裁定令入戒治處所施以強制戒治，嗣因成效經評定合格，
    經本院裁定停止戒治，所餘戒治期間付保護管束，於89年9
    月27日停止戒治出所，迄於90年3 月28日因保護管束期滿未
    經撤銷，視為執行完畢，其所犯刑事案件部分，則經本院以
    89年度訴字第383 號判決判處有期徒刑8 月確定；又於92年
    間，再因施用毒品案件，經臺灣臺東地方法院裁定令入戒治
    處所施以強制戒治1 年，嗣因毒品危害防制條例修正毋庸繼
    續執行，而於93年1 月9 日釋放，其所犯刑事案件部分，則
    經同法院以前述92年度訴字第230 號判決判處有期徒刑10月
    確定等情，有臺灣彰化地方法院檢察署刑案資料查註紀錄表
    及臺灣高等法院被告前案紀錄表各1 份在卷可考，則其再犯
    本件施用第一級毒品犯行，按諸前揭說明，即與5 年後再犯
    之情形有別，自應逕行追訴。
四、核被告甲○○所為，係犯毒品危害防制條例第10條第1 項之
    施用第一級毒品罪。被告持有第一級毒品進而施用，其持有
    第一級毒品之低度行為，應各為其施用第一級毒品之高度行
    為吸收，不另論罪。被告所犯前述兩次施用第一級毒品海洛
    因之犯行，犯意各別，應予分論併罰。爰審酌被告有多次施
    用毒品之前科，及其施用毒品之動機、目的、方法、不知珍
    惜身體、施用毒品所生危害，暨犯後坦承犯行之態度等一切
    情狀，分別量處如主文所示之刑，並定其應執行刑，以示懲
    儆。又扣案之注射針筒1 支，係被告所有之物，且供本案施
    用毒品海洛因之用，業據被告供明在卷，爰依刑法第38條第
    1 項第2 款規定併予宣告沒收。
據上論斷，應依刑事訴訟法第273 條之1 第1 項、第299 條第1
項前段，毒品危害防制條例第10條第1 項，刑法第11條前段、第
51條第5 款、第38條第1 項第2 款，判決如主文。
本案經檢察官蔡曉崙到庭執行職務。
中    華    民    國    97    年     7     月    17    日
                  刑事第一庭           法  官  郭麗萍
以上正本證明與原本無異。
如不服本判決，應於判決送達後10日內，向本院提出上訴書狀，
上訴書狀應「敘述具體上訴理由」，並按他造當事人之人數附繕
本。「切勿逕送上級法院」。
中    華    民    國    97    年     7     月    21     日
                                       書記官  吳冠慧
附錄本案論罪科刑法條全文：
毒品危害防制條例第10條
施用第一級毒品者，處 6 月以上 5 年以下有期徒刑。
施用第二級毒品者，處 3 年以下有期徒刑。


司法院資訊處製作；財團法人民間司法改革基金會備份。
